【裁判字號】    89,上易,2142
【裁判日期】    900301
【裁判案由】    贓物
【裁判全文】
臺灣高等法院高雄分院刑事判決                  八十九年度上易字第二一四二號
    上  訴  人  台灣屏東地方法院檢察署檢察官
    被      告  乙○○
右上訴人因被告贓物案件，不服臺灣屏東地方法院八十九年度易字第四九０號中華民
國八十九年十月三十日第一審判決（起訴案號：臺灣屏東地方法院檢察署八十九年度
偵字第七七七號），提起上訴，本院判決如左：
     主  文
上訴駁回。
     理  由
一、甲訴意旨略以：被告乙○○於民國（下同）八十八年七月中旬某日，在屏東縣潮
    州鎮某地，明知某一姓名不詳之成年男子載來引擎號碼４ＫＸ─二二九八七０號
    之機車引擎一具（該引擎為陳健成所有，與所有牌照ＭＡＩ─九八一號機車於八
    十六年七月十九日下午十時許，在嘉義市○區○○路一段四九二巷一五二號失竊
    ）為來路不明之物，竟仍低價予以買受後裝換在所有牌照ＮＺＺ─三一三號機車
    上供己交通工具之用，嗣於八十九年一月八日下午十一時十五分許，交予不知情
    之子卓建民騎乘至屏東縣潮州鎮○○里○○路九一之四號前時，為警查獲，因認
    被告乙○○涉有刑法第三百四十九條第二項之故買贓物罪嫌。
二、按「犯罪事實應依證據認定之，無證據不得推定其犯罪事實」，刑事訴訟法第一
    百五十四條定有明文。又認定不利於被告之事實，須依積極證據，苟積極證據不
    足為不利於被告事實之認定時，即應為有利於被告之認定，更不必有何有利之證
    據；犯罪事實應依證據認定之，所謂證據，須適於為被告犯罪事實之證明者，始
    得採為斷罪資料；最高法院三十年度上字第八一六號、五十三年度台上字第二七
    五○號著有判例可資參照。再者，「不能證明被告犯罪或其行為不罰者，應諭知
    無罪之判決。」刑事訴訟法第三百零一條第一項亦定有明文。
三、本件甲訴人認被告乙○○涉有刑法第三百四十九條第二項之故買贓物罪嫌，無非
    係以前開機車引擎為被害人陳健成所失竊之機車引擎，此業據被害人之母丙○○
    於警訊時指述甚詳，並有贓物認領保管收據一紙暨照片三幀在卷可稽，其為贓物
    無疑。次機車引擎為機車重要零件，購買機車引擎，為擔保來源之正當性，一般
    人必會先檢視行車執照，或其他車籍資料，及向原廠或其經銷商購買，以免購得
    來路不明之物，此為眾所週知之理。而被告於偵訊時承稱：伊把該機車牽去伊家
    附近機車行換蓄電池，還可以騎等語。又參證人即送被告該機車之人陳鐸元於警
    訊時及偵查中證稱：伊送給被告該機車時，伊看被告是用牽的回去，伊確定該車
    ４ＫＸ─一二七一三０引擎是伊送給被告，並不是警方查扣４ＫＸ─二二八七０
    號贓車等語，及證人即車主陳鐸元之兒子陳盈誌證稱：卷附照片之機車是伊所有
    同樣之機車，是伊在高雄買的中古車，在高雄騎時因沒有駕照，被警察查扣牌照
    及行照，後又因沒有戴安全帽，又被扣過，當時警察都有核對伊機車引擎號碼，
    在八十七年初該機車就不能騎了，就放在伊家裡等語，綜上被告顯有更換過該機
    車引擎及於換修該機車零件之初，對該機車引擎顯有贓物認識並為買受之故意至
    灼為論據。
四、訊據被告乙○○堅詞否認任何犯行，辯稱上開機車係伊老闆陳鐸元送給伊，且經
    伊送去潮州一家機車行更換電池便可騎乘。經查上開機車係陳鐸元於八十年年中
    送給被告乙○○一節，業據證人陳鐸元到庭證述屬實；又該機車經送證人即立昌
    機車行負責人黃錦淵為其更換電池一節，且當時僅更換電池一事，業據該機車行
    老闆黃錦淵到庭證述在卷，而證人黃錦淵所以時隔年餘之後，仍能確定曾為被告
    之前開機車更換電瓶一事，係因該機車電瓶由經銷商送至其機車行時，已打好其
    店號在電瓶上，其並會在電瓶上註明更換電瓶日期，而本件經警帶同檢視該機車
    時發現，該電瓶上有「5.立昌」字樣，所以其才能確定該機車之電瓶係其所
    更換，亦有前開筆錄可參，是其所述應堪採信。再者，陳鐸元贈送被告機車之時
    間，係八十八年年中，而被告請黃錦淵為更換電池之時間，亦為八十八年年中，
    業如前述，如前開機車，均如陳鐸元及陳盈誌所述，已不能騎用，何以黃錦淵僅
    證稱為被告更換電池而已，而不及於其他部分，是能否以陳鐸元及陳盈誌之前開
    指述，即認定被告之犯行，並非無疑，是被告所辯應堪採信。此外，復查無其他
    積極證據足資證明被告有右揭犯行，揆諸前開說明，原審法院因而為被告無罪之
    諭知，並無不合。甲訴人上訴意旨仍執前詞，認原判決諭知無罪為不當，請求撤
    銷改判，為無理由，應予駁回。又本件依前開理由，已足為被告無罪之認定，其
    請求將被告送測謊鑑定，即無必要，併此敘明。
據上論結，應依刑事訴訟法第三百六十八條，判決如主文。
本案經檢察官陳惠珠到庭執行職務。
中      華      民  國    九十      年      二      月    二十六    日
                              臺灣高等法院高雄分院刑事第七庭
                                  審判長法官  王光照
                                        法官  黃壽燕
                                        法官  黃仁松
右正本證明與原本無異。
不得上訴。
                                      書記官  郭蘭蕙
中      華      民      國    九十      年      三      月      一      日
                                                                    Ａ


司法院資訊處製作；財團法人民間司法改革基金會備份。
